【裁判字號】    90,上訴,3518
【裁判日期】    901211
【裁判案由】    公共危險
【裁判全文】
臺灣高等法院刑事判決                          九十年度上訴字第三五一八號
    上  訴  人
    即  被  告  甲○○
    選任辯護人  顏火炎
右上訴人因公共危險案件，不服臺灣臺北地方法院九十年度訴字第六十五號，中華民
國九十年九月二十五日第一審判決（起訴案號：臺灣臺北地方法院檢察署八十九年度
偵字第二一０一０號），提起上訴，本院判決如左：
    主  文
上訴駁回。
    事  實
一、甲○○於民國七十五年間，因違反肅清煙毒條例案件，經台灣高等法院台中分院
    判處有期徒刑三年，七十七年間減為有期徒刑二年，於七十七年十一月一日執行
    完畢；於八十二年間因違反肅清煙毒條例案件，經台灣高等法院台中分院判處有
    期徒刑三年四月；同年間，復因違反麻醉藥品管理條例案件，經台灣彰化地方法
    院判處有期徒刑五月；又於八十三年間，因贓物案件，經台灣彰化地方法院判處
    有期徒刑五月，各案接續執行，嗣於八十七年一月三日假釋期滿執行完畢，仍不
    知悔改。復於八十九年八月三十日下午五時三十分許，因失業賦閒在家，心情苦
    悶，在台北市○○○路六七六巷十弄七號四樓住處，將廚房之瓦斯桶搬至臥室，
    打開瓦斯桶開關，以打火機點燃報紙引燃瓦斯而放火，意圖自盡，火勢迅速燃燒
    ，造成上開住宅臥室南面通道木門上半部燃燒碳化；西面鐵架北側下方燃燒變白
    ；南面水泥牆中央一帶水泥剝落；東面擺置之物品及水泥牆西側一帶燃燒碳化，
    水泥牆剝落；北面木櫃及水泥牆受火燃燒後，木櫃倒塌、水泥牆靠窗戶旁中央下
    方一帶剝落；彈簧床墊燒燬，客廳裝璜、擺設、廚房、浴廁受燻黑；另一臥室上
    半部一帶受燻燒。甲○○亦受有全身體表面積百分之七十三之二度至三度燒傷。
    幸消防人員前往搶救，該住宅之重要部分並未被燒燬，而未達喪失效用之程度，
    始未生燒燬該住宅之結果。
二、案經台北市政府警察局大安分局報請台灣台北地方法院檢察署檢察官偵查起訴。
    理  由
一、右揭犯罪事實，迭據上訴人即被告甲○○於本院審理中及於八十九年八月三十日
    晚上九時四十八分接受消防人員調查火災原因談話時暨同年十月三日警訊時坦承
    不諱，明確陳稱：係因失業心情苦悶，一時想不開，就把瓦斯桶搬到臥室，打開
    瓦斯，用打火機點燃報紙，現場就起火燃燒等語（見偵查卷第三頁反面、第十八
    頁、本院九十年十二月四日審判筆錄）。
二、被告放火致其本身受有前揭之傷勢，其住宅有上述之損壞，有台北市政府消防局
    火災原因調查報告書、診斷證明書、台北市立仁愛醫院九十年四月二十四日北市
    仁醫歷字第九０六０二四五八００號函在卷足憑。
三、被告於火災當日至台北市立仁愛醫院急診就醫，其尿液檢驗結果，雖呈安非他命
    陽性反應，有台北市立仁愛醫院九十年七月六日函文可憑。被告辯稱當時在精神
    耗弱下犯罪，應減輕其刑云云。然施用安非他命並不當然導致被告精神耗弱，參
    以被告自承施用毒品後，猶能將龐大笨重之瓦斯桶由廚房搬至臥室，以防止波及
    鄰居，並以打火機點燃報紙而放火，對當日發生經過情形記憶清楚，足徵被告當
    時並未達於心神喪失或精神耗弱之程度。被告罪證明確，犯行洵堪認定，應予依
    法論科。
四、核被告所為，係犯刑法第一百七十三條第三項、第一項放火燒毀現供人使用之住
    宅未遂罪。被告以一個放火行為同時燒燬住宅與該住宅內其他物品，應以保護社
    會公安法益為重，僅論以刑法第一百七十三條第三項、第一項之罪，不另成立刑
    法第一百七十五條第一項之罪（最高法院七十九年台上字第一四七一號判例意旨
    參照）。台北市○○○路六七六巷十弄七號四樓係被告居住使用，為現供人使用
    之住宅，被告已著手放火燃燒該住宅之行為，然僅燒燬部分裝潢、物品，造成牆
    壁剝落，尚未使該住宅之主要結構部分喪失效用，有火災原因調查報告書在卷可
    稽。公訴意旨認該住宅業已全燬，認被告係犯刑法第一百七十三條第一項之放火
    燒燬現供人使用之住宅既遂罪，尚有未合。被告有事實欄所載之犯罪科刑執行情
    形，有台灣高等法院檢察署刑案紀錄簡覆表、本院被告全國前案紀錄表在卷可按
    ，其於前案有期徒刑執行完畢後，五年內再犯有期徒刑以上之本罪，為累犯，應
    依累犯之規定加重其刑（法定刑無期徒刑部分，不得加重）。被告犯罪尚屬未遂
    ，爰依刑法第二十六條前段規定，按既遂犯之刑度減輕其刑，並依法先加後減之
    。
五、原審基此認定，援引上開法條，審酌被告係因失業在家，心情苦悶，意圖自盡而
    放火之犯罪動機、犯罪之目的、手段、犯罪時所受之刺激、所生之危害，及犯罪
    後態度等一切情狀，從輕量處有期徒刑三年八月，以資懲儆。經核其認事用法，
    均無不合，量刑也很妥適。被告上訴意旨以其身體燒傷，尚未痊癒，原判決量刑
    過重云云。惟查，被告所犯之罪，其法定刑經依累犯加重、未遂犯減輕其刑後，
    原審已量處輕度之刑，並無過重之情形。被告所犯放火罪，造成左右鄰居及社會
    不安，客觀上難謂值得同情，本院礙難援引刑法第五十九條減輕其刑。至被告身
    體狀況，是否可入監服刑，為將來執行之問題，並非法院判決量刑之問題。是本
    件上訴，核無理由，應予駁回。
六、據上論斷，應依刑事訴訟法第三百六十八條，判決如主文。
本案經檢察官柯麗鈴到庭執行職務
中      華      民      國    九十      年    十二      月     十一     日
                            臺灣高等法院刑事第五庭
                                審判長法  官  曾  德  水
                                      法  官  楊  貴  雄
                                      法  官  趙  功  恆
右正本證明與原本無異。
如不服本判決應於收受送達後十日內向本院提出上訴書狀，其未敘述上訴之理由者並
得於提起上訴後十日內向本院補提理由書（均須按他造當事人之人數附繕本）。
                                      書記官  孫  佩  琳
中      華      民      國    九十      年    十二      月     十一     日
附錄本案論罪科刑法條全文：
第一百七十三條第一項、第三項
放火燒燬現供人使用之住宅或現有人所在之建築物、礦坑、火車、電車或其他供水、
陸、空公眾運輸之舟、車、航空機者，處無期徒刑或七年以上有期徒刑。
第一項之未遂犯罰之。


司法院資訊處製作；財團法人民間司法改革基金會備份。
